【裁判字號】    95,交抗,47
【裁判日期】    951218
【裁判案由】    違反道路交通管理處罰條例聲明異議
【裁判全文】
臺灣高等法院花蓮分院交通事件裁定      95年度交抗字第47號
抗  告  人  甲○○
上列抗告人因違反道路交通管理處罰條例案件，不服臺灣台東地
方法院，中華民國95年10月31日所為裁定（95年度交聲字第64號
），提起抗告，本院裁定如下：
    主  文
抗告駁回。
    理  由
一、抗告意旨略以：抗告人當時因下車加油，暫時取下安全帽較
    慢戴上，執法人員未先為柔性勸導，即認定交通違規而予重
    罰，法理之外，焉無人情？請求撤銷原裁定云云。
二、經查：
（一）本件抗告人即異議人甲○○，於民國93年9月2日晚間7時
      20分許，駕駛車號WWK-857號輕型機車，行經台東縣台東
      市○○路段時，因未戴安全帽遭台東縣警察局警員黃明雄
      攔停並要求出示駕照，抗告人當場表示未帶駕照，經查詢
      電腦登錄駕照資料，顯示抗告人之駕駛執照有效期限僅至
      77年8月22日，黃明雄警員即以抗告人有違反前揭道路交
      通管理處罰條例第22條第1項第6款持逾期駕駛執照駕車、
      第31條第6項機器腳踏車駕駛人未依規定戴安全帽之行為
      ，填掣東警交字第T00000000號舉發違反道路交通管理事
      件通知單，因抗告人未依規定於93年9月17日前到案，嗣
      經交通部路總局臺中區監理所彰化監理站，於95年4月20
      日依道路交通管理處罰條例第22條第1項第6款、第31條第
      6 項規定，裁處抗告人罰鍰新台幣4100元，並扣繳駕照之
      事實，業據抗告人自承在卷，復經證人即舉發員警黃明雄
      於原審結證屬實，並有台東縣警察局舉發違反道路交通管
      理事件通知單影本與彰化監理站違反道路交通管理事件裁
      決書1紙在卷可稽。原裁定乃據抗告人坦承上開違規事實
      及證人黃明雄之證述，認抗告人確有上開交通違規事實。
（二）按道路交通管理處罰條例所稱之汽車，依該條例第3條第8
      款規定，包括機器腳踏車在內。汽車駕駛人，持逾期之駕
      駛執照駕車者，處600元以上1200元以下（即新臺幣1800
      元以上3600元以下）罰鍰，並禁止其駕駛；又汽車駕駛人
      駕駛車輛未隨身攜帶駕駛執照者，處新台幣300元以上600
      元以下罰鍰，並責令補辦登記、補照、換照或禁止駕駛；
      又機器腳踏車駕駛人未依規定戴安全帽者，處駕駛人新台
      幣500元罰鍰。修正前道路交通管理處罰條例第22條第1項
      第6款、第25條第3款、第31條第6項，分別定有明文。
（三）次按道路交通管理處罰條例所定罰鍰、吊扣證照、記點之
      裁罰，本屬行政罰之性質（參照行政罰法第1條、第2條亦
      將罰鍰、吊扣證照、記點之處分均定為行政罰），是以交
      通違規事件之裁罰，性質上屬於交通行政主管機關本於職
      權就公法上具體事件所為之決定而對外直接發生法律效果
      之單方行政行為，故關於其新舊法之適用，自有行政罰法
      第5條：『行為後法律或自治條例有變更者，適用行政機
      關最初裁處時之法律或自治條例。但裁處前之法律或自治
      條例有利於受處罰者，適用最有利於受處罰者之規定』所
      定從新從輕原則之適用。本件交通違規案件發生後，道路
      交通管理處罰條例第22 條、第31條，業於94年12月28日
      修正公布，並於95年7月1日施行，惟本件違規行為發生時
      (9 3年9月2日)及原處分機關之最初裁決時 (95年4月20日
      )，均在該條例修正施行之前，揆諸上揭規定，應適用修
      正前之規定，無原裁定所認新舊法比較適用問題，合先敘
      明。
（四）本件抗告人對其未攜帶駕駛執照駕駛且已逾期，以及未依
      規定戴安全帽之事實並無爭執。按駕照逾期未換發新照而
      駕車者，非屬「無照駕駛（或未領有駕駛執照駕車）」（
      台灣高等法院暨所屬法院81年法律座談會提案刑事類第67
      號法律問題之司法院刑事廳研究意見採相同見解）；又修
      正前道路交通管理處罰條例第22條第1項第6款規定持逾期
      之駕駛執照駕車者係處600元以上1200元以下罰鍰，而同
      條例第25條第3款規定駕駛車輛未隨身攜帶駕駛執照者僅
      處新台幣300元以上600元以下罰鍰，從而，如駕駛人之駕
      駛執照逾期且未隨身攜帶時，自應依較重之同條例第22條
      第1項第6款規定處罰。易言之，所謂「持逾期之駕駛執照
      駕車者」，應包含駕駛人攜帶逾期之駕駛執照並「交付」
      警員或向警員「行使」，以及駕駛人未攜帶該逾期駕照而
      駕車等兩種情形。是本件抗告人有前述未依規定戴安全帽
      ，且持逾期之駕駛執照駕車之違規行為，洵堪認定。
（五）綜上所述，抗告人既有前開違規事實，且未於舉發通知單
      所訂之到案日期前繳納罰鍰 (可繳納最低罰鍰)，原處分
      機關依修正前道路交通管理處罰條例第22條第1項第6款、
      第31條第6項，裁處罰鍰3600元、500元，並扣繳駕照，經
      核尚稱允當。抗告人以其無違規之印象提出異議，原審認
      抗告人異議無理由，予以駁回，經本院調查結果，原審裁
      定就適用行政罰法第5條而比較新舊法部分之論述部分雖
      有瑕疵，惟於法並無違誤，理由亦詳實，應予維持。抗告
      意旨仍執前詞稱執勤人員未考慮人情及裁罰過重，而指摘
      原裁定不當，核無理由，應予駁回。
據上論斷，應依道路交通管理處罰條例第89條，道路交通案件處
理辦法第26條，刑事訴訟法第412條，裁定如主文。
中    華    民    國    95    年    12    月    18    日
                        審判長法  官  何方興
                              法  官  林德盛
                              法  官  王紋瑩
以上正本證明與原本無異。
本件不得再抗告。
                              書記官  吳家瑩
中    華    民    國    95    年    12    月    19    日


司法院資訊處製作；財團法人民間司法改革基金會備份。
